臺灣板橋地方法院刑事判決　　　　　　　95年度訴字第1238號
聲　請　人　臺灣板橋地方法院檢察署檢察官
被　　　告　丁○○
選任辯護人　李勇三律師
上列被告因背信等案件，經檢察官聲請簡易判決處刑（93年度偵
字第17651 號），本院認不宜以簡易判決處刑，適用通常程序判
決如下：
    主  文
丁○○行使偽造私文書，足以生損害於他人，處有期徒刑壹年拾
月。民國八十三年十二月五日丁○○與甲○○間之「不動產買賣
契約書」偽造之「甲○○」簽名壹枚、指印貳枚，均沒收。
    事  實
一、緣坐落桃園縣大園鄉○○段橫山小段二六三、二六三之二、
    二六三之五地號等三筆土地，係賴登舟（已於民國九十四年
    三月六日死亡）、丁○○、賴志民、戊○○、賴啟明、賴岩
    敦、賴春弟、賴登藩、賴宏基與其他共有人所共有，並於八
    十三年間委由丁○○辦理該三筆土地出售事宜。詎丁○○明
    知已於八十三年十一月二十八日，以每坪六萬六千五百元、
    總價九千一百十五萬八千二百元之代價，將上開二六三、二
    六三之二地號二筆土地售予劉照南，並於八十四年四月十八
　　日將該二筆土地辦理移轉登記予劉照南所指定之劉照南、劉
    文章、劉月枝所有，並未將上開三筆土地以總價七千五百七
    十三萬三千九百元售予甲○○，惟丁○○竟基於行使偽造私
  　文書之犯意，於八十三年十二月四日，未經甲○○之同意，
    自行前往臺北縣樹林市委請不知情之某刻印店代刻甲○○之
    印章一枚，再於八十三年十二月五日，在臺北縣樹林市鎮○
    街一三三號住處，於不動產買賣契約書之「買主（甲方）」
    欄內偽造「甲○○」簽名一枚，並蓋用上開偽造之甲○○印
    文二枚，偽造丁○○代理賴登舟等共有人將上開三筆土地，
    以買賣價款總額七千五百七十三萬三千九百元之代價售予甲○○，及賴登舟依其應有部分可分得該價金中之六百二十八
    萬一千六百五十五元等不實內容之不動產買賣契約書後，將
    該不動產買賣契約書交予賴登舟等人而行使，足生損害於賴
    登舟及甲○○。
二、案經賴登舟（已死亡，由其子丙○○繼續告訴）訴請臺灣板
    橋地方法院檢察署檢察官偵查後聲請簡易判決處刑。
    理  由
一、上開事實，業據被告丁○○於本院審理時坦承不諱（見本院
    卷第五七頁、第一八八頁、第一九○頁），且經證人甲○○
    於偵審中證述明確（見九十三年度偵字第一七六五一號偵查
　  卷第十八頁至第十九頁；本院卷第一六四頁至第一六八頁）
    ，並有上開八十三年十二月五日丁○○與甲○○所簽訂之「
    不動產買賣契約書」及上開三筆土地之土地登記簿謄本影本
    各一件附卷可稽，而上開二六三、二六三之二等二筆土地嗣
　　後於上開時地售予劉照南一節，亦據證人即劉照南之女乙○○於偵審中、證人賴紘彥於本院審理時證述明確（見九十二
    年發查字第二○一四號卷第二○五頁、本院卷第一六九頁至
    第一七一頁、第一二○頁），且有八十三年十一月二十八日
    丁○○與劉照南所簽訂之「不動產買賣契約書」一件在卷足
    憑，可徵被告丁○○前開自白，核與事實相符，應堪採信。
    本件事證明確，被告丁○○犯行洵堪認定。
三、核被告丁○○所為，係犯刑法第二百十六條、第二百十條之
    行使偽造私文書罪。被告利用不知情之臺北縣樹林市某刻印
    店人員偽造「甲○○」之印章，係間接正犯。被告偽造甲○○印章之行為，為偽造私文書之一部，不另論罪。而其偽造
    私文書後進而行使，偽造之低度行為為高度之行使行為所吸
    收，亦僅論以行使偽造私文書罪一罪。爰審酌被告受告訴人
    委任，竟不知誠信自持，為圖賺取高額差價，而偽造買賣契
    約，影響交易安全，並造成告訴人之損害，事後迄今已逾十
    年，仍未與告訴人達成和解，彌補告訴人損失，惡性非輕，
    惟念其犯後坦承偽造私文書犯行，態度非差等一切情狀，量
    處如主文所示之刑。又偽造之「甲○○」印章一枚未被扣案
    ，且業遭丟棄一節，已據被告丁○○於本院審理時陳述在卷
    （見本院卷第一九○頁），為免日後執行困難，爰不予宣告
    沒收；而本件民國八十三年十二月五日丁○○與甲○○間之
    「不動產買賣契約書」偽造之「甲○○」簽名一枚、指印二
    枚，均依刑法第二百十九條之規定，併予宣告沒收。
    至前開不動產買賣契約書第一行中之「立不動產買賣契約人
    買主」下所填寫之「甲○○」姓名，僅在使人識別買主為何
    人，並非必由甲○○本人親簽始可，與署押性質不同，尚無
    偽造甲○○署押問題，附此敘明。
四、公訴意旨另略以：被告丁○○於民國八十三年間受告訴人賴
    登舟之委託，出售共有坐落桃園縣大園鄉○○段橫山小段二
    六三、二六三之二、二六二之五地號之土地，明知該前述土
    地未賣與甲○○，而係於八十四年二月間，以九千餘萬元賣
    與劉照南，依照賴登舟之持分應分得八百餘萬元，竟偽刻証
    人甲○○之印章，再偽以李某之名義偽造不動產買賣契約書
    ，以總價款七千五百七十三萬三千九百元買受前述土地，而
    虛列賴登舟僅分配六百二十八萬一千六百五十元，二者相差
    二百餘萬元；後再偽稱要給付前述土地上之佃農三成補助費
    ，將該二百餘萬元侵占入己花用。嗣後該六百二十八萬一千
    六百五十元，僅付與賴登舟一百五十七萬零四百一十二元，
    尚餘四百七十一萬一千二百二十三元，則偽稱要付給另共有
    坐落台北縣樹林市○○段四二八、四八六、四九四、四九五
    、四九八、四九八之一、四九九地號土地之佃農賴朝聘、賴
    慶城二房之地上作物及佃農補償費一千九百餘萬元 (前述土
    地，為四房共有，每一房支付佃農補償費四百餘萬元，共計
    一千九百餘萬元）。惟被告丁○○嗣後僅給付賴慶城該房一
    百五十餘萬元 (賴慶城該房共五兄弟，每人得三十餘萬元）
    ，另再給付賴朝聘四百五十萬元，餘一千二百餘萬元，均為
    丁○○侵占入己，足認被告丁○○涉犯刑法第三百三十五條
    第一項之侵占罪、第三百四十二條第一項之背信罪嫌云云。
    然查：
  (一)按「告訴或請求乃論之罪，未經告訴、請求或其告訴、請求
    經撤回或已逾告訴期間者，應諭知不受理判決」，刑事訴訟
    法第三百零三條第三款定有明文。又刑法第三百三十五條第
    一項之侵占罪、第三百四十二條之背信罪，依刑法第三百三
    十八條：「第三百二十三條及第三百二十四條之規定，於本
    章之罪準用之」、刑法第三百四十三條：「第三百二十三條
    及第三百二十四條之規定，於前六條之罪準用之」之規定，
    準用刑法第三百二十三條及第三百二十四條結果，刑法第三
    百二十四條第二項所規定之直系血親、配偶或同財共居之親
    屬間或其他五親等內血親或三親等內姻親之間，犯侵占罪、
    背信罪者，須告訴乃論。又告訴乃論之罪，其告訴應自得為
    告訴之人知悉犯人之時起於六個月內為之，亦為刑事訴訟法
    第二百三十七條所明定。
  (二)查本件告訴人賴登舟與被告丁○○之父賴登元為兄弟，故告
    訴人賴登舟與被告丁○○間係叔侄關係，已據告訴人賴登舟
    於刑事告訴狀中記載明確（見九十二年發查字第二○一四號
    偵查卷第三頁），並經被告丁○○於九十五年八月十日刑事
    準備書狀中記載甚明，核與證人即被告丁○○之弟戊○○、
    證人即告訴人賴登舟之子丙○○於本院審理時證述情節相符
    （見本院卷第一一二頁、第一二三頁），且有全戶戶籍資料
    查詢結果二紙在卷可稽，故告訴人賴登舟與被告丁○○間具
    有三親等血親關係。是被告丁○○所涉前開侵占、背信犯行
    應屬告訴乃論之罪無訛。
  (三)次查，告訴人賴登舟係於九十二年五月五日始向臺灣板橋地
    方法院檢察署提出本件刑事告訴一節，有該署附於刑事告訴
    狀上之收文戳章一枚在卷可參。而自訴人賴登舟於本件刑事
    告訴狀中亦自承：其將上開土地委託被告丁○○出售後，因
    被告丁○○未將全部其應分得之價金交付，故自八十八年後
    即一再要向被告丁○○收取款項等語在卷（見上開偵查卷第
    三頁至第四頁），足徵告訴人賴登舟自八十八年間即已知上
    開三筆土地已由被告丁○○代為出售，且被告丁○○未依約
    給付其應得價款，故其應係於八十八年間即已知悉被告丁○○有侵占、背信之情事；另再參以證人賴紘彥於本院審理時
    所述：「（問：在九十年八月間有無就樹林市圳岸腳的土地
    要去辦理貸款？）有的」、「（問：授權戊○○去辦理圳岸
    腳土地貸款是誰的意見？）有人提議，是誰提議我不記得了
    ，應該是賴登舟」、「（問：賴登舟為何要改變主意，請戊○○去辦理，而不是委託被告去辦？）因賴登舟對被告的處
    理方法不滿，亦就是對上開橫山段的土地處理不滿，因為我
    們的錢拿到很慢，買主錢付的很慢」、「（問：有無聽到其
    他共有人對於橫山段的土地處理有意見？）就只有賴登舟這
    一房有意見。好像他認為被告拿到錢沒有去繳利息」、「（
    問：你何時聽到賴登舟抱怨？）是圳岸腳要辦理貸款的時候
    」、「（問：是賴登舟親自講的？）是賴登舟講的」、「（
    問：有無聽到賴登舟要打被告，說被告帳目不清？）有，但
    應該是氣話」等語（見本院內第一一八頁至第一一九頁），
    益徵告訴人賴登舟於九十年八月間，亦屬知悉被告丁○○上
    開涉犯侵占、背信等情事。又被告丁○○以何理由搪塞拒絕
    交付價款、告訴人賴登舟何時知悉被告丁○○上開行使偽造
    私文書犯行均核與告訴人賴登舟何時知悉被告丁○○所涉侵
    占、背信犯行無涉，故告訴人賴登舟雖於前開刑事告訴狀中
    併主張：因被告丁○○始終以上開三筆土地之買受人尚未付
    清款項搪塞，以致伊於九十一年間查證後，始知悉買受人早
    就付清尾款云云，亦不足以認為自訴人賴登舟係於九十一年
    間始知悉上開侵占、背信事實。
  (四)是告訴人賴登舟遲至九十二年五月五日始具狀向臺灣板橋地
    方法院檢察署提出告訴，顯已逾六個月之告訴期間，揆諸前
    揭說明，本應就此部分諭知不受理判決，惟因起訴書認此部
    分與前開有罪部分具裁判上一罪關係，爰不另為不受理之諭
    知。又被告丁○○涉犯侵占、背信部分既不另為不受理判決
    ，是證人邱秀永、賴宏毅等人於本院審理時之證詞即不予論
    述，均附此敘明。
據上論斷，應依刑事訴訟法第四百五十二條、第二百九十九條第
一項前段，刑法第二條第一項前段、第二百十六條、第二百十條
、第二百十九條，判決如主文。
本案經檢察官張誌洋到庭執行職務。
中　　華　　民　　國　　96　　年　　4 　　月　　30　　日
                  刑事第五庭    審判長法　官  陳坤地
                                      法  官  許映鈞
                                      法  官  李麗珠
上列正本證明與原本無異。
如不服本判決，應於送達後十日內向本院提出上訴狀
                                      書記官  林政良
中　　華　　民　　國　　96　　年　　4 　　月　　30　　日
附錄本案論罪科刑法條全文：
刑法第210條
偽造、變造私文書，足以生損害於公眾或他人者，處 5 年以下有
期徒刑。
刑法第216條
行使第 210 條至第 215 條之文書者，依偽造、變造文書或登載
不實事項或使登載不實事項之規定處斷。
